【裁判字號】    92,上訴,2038
【裁判日期】    920731
【裁判案由】    偽造有價證券
【裁判全文】
臺灣高等法院刑事判決                          九十二年度上訴字第二三八號
    上  訴  人  臺灣臺北地方法院檢察署檢察官
    被      告  乙○○
    指定辯護人  本院公設辯護人甲○○
右上訴人因被告偽造有價證券案件，不服臺灣臺北地方法院九十二年度訴字第三九
號，中華民國九十二年五月七日第一審判決（起訴案號：臺灣臺北地方法院檢察署九
十一年度偵字第一九二八九號）提起上訴，本院判決如左：
    主  文
原判決撤銷。
乙○○意圖供行使之用，而偽造有價證券，處有期徒刑貳年，緩刑肆年。偽造之丙○
○所有付款人為大安商業銀行明曜簡易型分行、帳號00000000000號、票
號ΒＪ0000000號、票面金額新台幣玖萬捌仟元、票載發票日民國九十一年六
月五日之支票壹紙，沒收之。
    事  實
一、乙○○與男友丙○○共同經營齊泰菸酒代理經銷店，明知其僅在該店業務管理上
    有使用丙○○印章之權限，竟意圖供行使之用，於民國（下同）九十一年六月五
    日，在臺北銀行萬華分行（起訴書誤載為台北市○○街一五０號丙○○住處），
    未經丙○○之同意或授權，擅自使用丙○○之印章，在其保管丙○○所有付款人
    為大安商業銀行明曜簡易型分行、帳號00000000000號、票號ΒＪ0
    000000號之空白支票上，填載票面金額新台幣（下同）九萬八千元、票載
    發票日為九十一年六月五日，偽造丙○○簽發支票，持以向臺北銀行萬華分行提
    示，足生損害於丙○○。
二、案經臺北市政府警察局萬華分局報告臺灣臺北地方法院檢察署檢察官偵查起訴。
    理  由
一、被告之供述及辯解：
    訊據被告乙○○固供認其與男友即被害人丙○○共同經營齊泰菸酒代理經銷店，
    且僅在該店業務管理上有使用被害人印章之權限、於右揭時地，未經被害人丙○
    ○同意而使用被害人之印章，在其保管被害人所有付款人為大安商業銀行明曜簡
    易型分行、帳號00000000000號、票號ΒＪ0000000號之空白
    支票上，填載票面金額九萬八千元、票載發票日為九十一年六月五日（下簡稱系
    爭支票），並持以向臺北銀行萬華分行提示等情，惟堅決否認有何偽造有價證券
    之犯行，辯稱：伊因與被害人吵架很生氣，又想起以前曾為了店裏的業務使用伊
    個人的支票，因跳票而成為銀行拒絕往來戶，愈想愈氣，想讓被害人也瞭解跳票
    的感覺，所以故意開被害人的票，故意讓他跳票，並無使用系爭支票的意圖，只
    是想故意氣他云云。
二、認定犯罪事實所憑證據及理由：
（一）被告乙○○偽造系爭支票行為之認定：
      被告乙○○與被害人丙○○共同經營齊泰菸酒代理經銷店，且僅在該店業務管
      理上有使用被害人印章之權限，竟於右揭時地，未經被害人丙○○同意而使用
      被害人之印章，簽發系爭支票，並持以向臺北銀行萬華分行提示之事實，除據
      被告是認外，並經被害人丙○○於偵查、原審及本院調查中指述綦詳（見偵查
      卷第八至九頁、原審九十二年三月二十六日訊問筆錄、本院九十二年七月八日
      訊問筆錄），復有系爭支票、台北市票據交換所退票理由單、掛失止付票據提
      示人資料查報表、票據掛失止付通知書、遺失票據申報書等附警卷足稽。被告
      乙○○偽造系爭支票行為，足堪認定。
（二）被告有行使系爭支票意圖之認定：
      本件被告自警詢時起即已辯稱：伊與被害人間是親密的男女朋友關係，會未經
      被害人同意簽發系爭支票，純粹是因二人爭吵，為故意氣被害人，想讓被害人
      也瞭解跳票的感覺，伊提示前被害人已告知將系爭支票掛失，伊純粹是為了氣
      被害人才去提示系爭支票云云，核與被害人於原審審理中陳述：「她開票之前
      六月二日我們為了家務事吵架，然後六月二日我到店裡找不到支票，我就知道
      是她拿了，支票和印章都不在，我為了維護我的權益，我知道她的脾氣，她就
      是會故意讓我跳票，我就到銀行報遺失，每次要開支票，都是我告訴她開多少
      她才開，因為她和我吵架，她才故意要軋這張支票。（問：你和她說已將右揭
      支票申報遺失以後她才去軋的？）對」（見原審九十二年四月二十三日審判筆
      錄）；於本院調查時指述：「（問：被告乙○○有無在你那邊服務？你係從事
      何業？支票係由何人保管？）我是經營齊泰菸酒代理經銷店，店內只有我與被
      告乙○○再作，我與被告乙○○是男女朋友的關係，被告乙○○在八十九年年
      初來的，被告乙○○的工作是顧店從事買賣及本案案發前，店內的支票及帳都
      是由被告乙○○在負責，但支票我叫被告乙○○他開立才開立的，空白支票、
      印鑑都是放在辦公桌抽屜裡面，大家都可以拿到，有時支票我也會自已簽發。
      （問：付款人為大安商業銀行明曜簡易型分行、帳號00000000000
      號、票號ΒＪ0000000號之空白支票上，填載金額新台幣（下同）九萬
      八千元、發票日為九十一年六月五日有無授權被告乙○○簽發？）我與被告乙
      ○○是男女朋友，在九十一年六月二日我與被告乙○○吵架後，那天被告乙○
      ○也就沒有來上班，當時支票只剩下二張，我有發現支票及印鑑不見，我就在
      九十一年六月三日到銀行辦理支票遺失掛失止付，以前我與被告乙○○吵架過
      後，被告乙○○他就有把支票撕破過，我當時有找被告乙○○，但他都不接我
      的電話，但被告乙○○是在九十一年六月三日有打電話給我說準備要開五十萬
      元的支票，我說不能使用，我回說也不相信你會使用支票，另在九十一年六月
      四日我又有接到被告乙○○的電話，我有問他支票、印鑑是否在他那邊，他有
      承認，我有要她不要使用支票，我說我有到銀行辦理支票遺失掛失止付，但在
      九十一年六月五日被告乙○○就存入他自已的戶頭，結果支票就被退票」（見
      本院九十二年七月八日訊問筆錄）等語相符。被告明知被害人已將系爭支票掛
      失止付後，仍為使被害人跳票，而以被害人之名義，偽簽系爭支票，並行使系
      爭支票，存入其個人之帳戶，足見被告主觀上確有行使系爭支票之意圖，而將
      系爭支票當作真券加以使用流通，以偽作真，向臺北銀行萬華分行提示，置系
      爭支票於通常流通狀態。被告辯稱：伊於被害人掛失止付後提示系爭支票，僅
      讓被害人受退票之滋味，對被害人信用無何損害，伊並無意圖供行使之用云云
      ，顯屬無據，洵不足採。
（三）綜上所述，被告主觀上既意圖供行使之用，而偽造系爭支票，即該當於刑法偽
      造有價證券罪責。被告所辯均無足採，本件事證已經明確，被告犯行足堪認定
      ，應依法論科。
三、論罪：
    核被告所為，係犯刑法第二百零一條第一項偽造有價證券罪。其行使偽造有價證
    券之低度行為為偽造之高度行為所吸收，不另論罪。又其盜用印章為偽造有價證
    券之部分行為，亦不另論罪。原審到庭實行公訴檢察官認被告犯行使偽造有價證
    券罪及盜用印章罪，且二罪間有方法、結果之牽連關係，顯有誤會。
四、撤銷改判及科刑審酌事項：
（一）原審認被告主觀上無意圖供行使之用，客觀上亦非以偽作真，將偽券當作真券
      加以流通行使，而為被告無罪判決之諭知，認事用法即有未洽。公訴人上訴意
      旨指摘原判決不當，求予撤銷改判，即有理由，應由本院予以撤銷改判。
（二）查被告與被害人為男女朋友，基於賭氣而有偽造支票之行，偽造系爭支票並無
      犯罪所得，對於被害人危害不深，其犯罪之情狀尚非全無可憫之處，而所犯偽
      造有價證券罪法定最低刑為三年，縱宣告法定最低刑即三年，猶嫌過重，爰依
      刑法第五十九條規定，減輕其刑。爰審酌被告並無前科，有卷附本院被告全國
      刑案紀錄表可按、被害人所受損害之程度、其犯罪目的、行為手段、犯罪所生
      危害尚淺、犯罪後已取得被害人原諒，業據被害人供述在卷（見本院卷第三一
      頁）之犯後態度等一切情狀，量處如主文第二項所示之刑。
五、緩刑宣告：
    末查被告前未曾受過有期徒刑以上刑之宣告，有卷附本院被告全國刑案紀錄表可
    按，其因一時氣憤而犯罪，且已取得被害人之諒解，與被害人共結連理，並育有
    一子，亦據被害人供述在卷（見本院卷第三一頁），經此起訴審判，當知所警惕
    ，信無再犯之虞，本院認所宣告之刑以暫不執行為適當，併諭知緩刑肆年，以啟
    自新。
六、沒收：
    偽造之系爭支票，爰依刑法第二百零五條規定，不問屬於犯人與否，沒收之。
七、法律之適用：
據上論斷，應依刑事訴訟法第三百六十九條第一項前段、第三百六十四條、第二百九
十九條第一項前段、刑法第二百零一條第一項、第五十九條、第七十四條第一款、第
二百零五條，罰金罰鍰提高標準條例第一條前段，判決如主文。
本案經檢察官呂丁旺到庭執行職務。
中      華      民      國      九十二    年      七    月    三十一    日
                              臺灣高等法院刑事第十庭
                                  審判長法  官  溫  耀  源
                                        法  官  何  菁  莪
                                        法  官  邱  同  印
右正本證明與原本無異。
如不服本判決，應於收受送達後十日內向本院提出上訴書狀，其未敘述上訴之理由者
並得於提起上訴後十日內向本院補提理由書（均須按他造當事人之人數附繕本）。
                                        書記官  莊  昭  樹
中      華      民      國    九十二    年      七      月    三十一    日
附錄本判決論罪科刑法條：
刑法第二百零一條
意圖供行使之用，而偽造、變造公債票、公司股票或其他有價證券者，處三年以上十
年以下有期徒刑，得併科三千元以下罰金。
行使偽造、變造之公債票、公司股票或其他有價證券，或意圖供行使之用，而收集或
交付於人者，處一年以上七年以下有期徒刑，得併科三千元以下罰金。


司法院資訊處製作；財團法人民間司法改革基金會備份。
